---
title: "Polices d'assurance"
author: "Idriss Louzi, Martin Youssef, Alex Irani, Théophile Schmutz"
date: "`r Sys.Date()`"
output:
  html_document:
    df_print: paged
    
    # Overall theme
    theme: flatly
    highlight: tango
    code_folding: show
    
    # Table of contents
    number_sections: true
    toc: yes
    toc_float:
      collapsed: no
      smooth_scroll: yes
editor_options: 
  markdown: 
    wrap: sentence
---

```{r setup, include=FALSE}
knitr::opts_chunk$set(echo = TRUE)
```

```{r message=FALSE, warning=FALSE}
library(rmarkdown)
library(dplyr)
library(caret)
library(kableExtra)
library(ggplot2)
library(broom)
library(tidyr)
library(GGally)

set.seed(2025)
custom <- trainControl(
  method = 'repeatedcv',
  number = 5,  # Using 5-fold cross-validation
  repeats = 3,  # Repeating 3 times for robustness
  summaryFunction = defaultSummary,  # Default metrics (RMSE, MAE)
  allowParallel = TRUE  # Use parallel processing if resources allow
)
```

# Données

```{r}
data<-read.csv('train_set.csv', header = T, sep = ",",dec=".")
train_index <- createDataPartition(data$Claim, p = 0.7, list = FALSE)
train <- data[train_index,]
paged_table(train)
```

```{r}
summary(data)
```

Comment est distribuée la variable target ?

```{r}
ggplot(data, aes(x = factor(Claim))) +
  geom_bar(aes(y = after_stat(prop), group = 1), fill = "steelblue", color = "black") +
  geom_text(aes(y = after_stat(prop), label = ..count.., group = 1),  
            stat = "count", 
            vjust = -0.1, size = 5) +  
  labs(title = "Répartition des sinistres",
       x = "Claim", y = "Proportion") +
  scale_y_continuous(labels = function(x) scales::percent(x)) + 
  theme_minimal()
```

Classes très très imbalanced.

## Sanity check

Vérification des valeurs manquantes

```{r}
missing_values <- train %>%
  summarise(across(everything(), ~sum(is.na(.)))) %>%
  pivot_longer(everything(), names_to = "Column", values_to = "Valeurs Manquantes")
missing_values
```

Vérification des doublons

```{r}
train <- train %>% distinct()
```

# Visualisation

On peut se focus dans un premier temps sur les données liées au conducteur.

## Focus sur le conducteur

Les variables liés à l'individu/le contrat : `Period_Exp`, `Age`, `Bonus_Malus` et `Car_Fuel`. A noter qu'a priori un nouveau client sera considéré comme neutre en terme de `Bonus_Manus`. Ainsi, pour un soucis de réalisme on pourrait essayer de mieux modéliser les neutres que les autres afin de moins se tromper sur la tarification des nouveaux clients. La variable `Period_Exp` ne serait a priori pas utilisable car inobservable pour un nouveau client. A noter que dans le test_set ces deux variables figurent donc on n'implémentera pas ces deux remarques.

La première chose qu'on pourrait se dire c'est que les conducteurs plus jeunes ont plus d'accidents.
Il est alors intéressant de voir la relation entre le nombre de police et l'âge du conducteur.

Nous allons dans un premier temps segmenter les âges

```{r}
data$TrancheAge <- cut(data$Age, 
                        breaks = c(-Inf, 25, 35, 45, 55, 65, 110), 
                        labels = c("Moins de 25 ans", "25-34 ans", "35-44 ans", 
                                   "45-54 ans", "55-64 ans", "65 ans et plus"), 
                        right = FALSE)

stat_TrancheAge <- data %>%
  group_by(TrancheAge) %>%
  summarise(Nombre = n())
stat_TrancheAge$Proportion <- stat_TrancheAge$Nombre / dim(data)[1]

ggplot(stat_TrancheAge, aes(x = TrancheAge, y = Proportion)) +
  geom_bar(stat = "identity", fill = "steelblue", color = "black") +
  geom_text(aes(y = Proportion, label = Nombre, group = 1), vjust = -0.1, size = 5) + 
  labs(title = "Répartition des individus par tranche d'âge",
       x = "Tranche d'âge", y = "Proportion") +
  scale_y_continuous(labels = function(x) scales::percent(x)) +
  theme_minimal()
```

On ne peut pas vraiment comparer le nombre de Claim par tranche d'âge car il n'y a pas autant d'individus par tranche d'âge.
On regarde donc les claims "normalisées" par le nombre d'individu de la tranche d'âge.

```{r}
ggplot(data, aes(x = factor(Claim))) +  
  geom_bar(aes(y = ..prop.., group = 1), fill = "steelblue", color = "black") +
  facet_wrap(~ TrancheAge, ncol=3) +
  labs(
    x = "Nombre de Claims",
    y = "Proportion",
    title = "Répartition des Claims par Tranche d'Âge"
  ) +
  scale_y_continuous(labels = scales::percent) +
  theme_minimal()
```
Dans chaque tranche d'âge il y a les mêmes répartitions de claims. Avec une très grosse majorité (~90%) avec 0 claim, puis ~5% de 1 claim.

Comme on l'a vu tout à l'heure il y a beaucoup d'observations avec des claims nuls.
On peut alors filtrer les données pour seulement s'intéresser aux claims non nul.

```{r}
ggplot(data %>% filter(Claim > 0), aes(x = factor(Claim))) +  
  geom_bar(fill = "steelblue", color = "black") +
  facet_wrap(~ TrancheAge, ncol=3) +  
  labs(
    x = "Nombre de Claims",
    y = "Nombre d'individus",
    title = "Zoom: Répartitions des Claims non nul par Tranche d'Âge",
  ) +
  theme_minimal()
```
On confirme bien ce qu'on a observé précédemment. 

```{r}
data <- data %>%
  mutate(TrancheBonus_Malus = case_when(
    Bonus_Malus < 100 ~ "Bonus",
    Bonus_Malus == 100 ~ "Neutre",         # 100 = pas de bonus, pas de malus
    Bonus_Malus > 100 & Bonus_Malus <= 150 ~ "Malus modéré",
    Bonus_Malus > 150 & Bonus_Malus <= 250 ~ "Malus élevé",
    Bonus_Malus > 250 & Bonus_Malus <= 350 ~ "Malus très élevé",
    TRUE ~ "Erreur" 
  ))

data_counts <- data %>%
  group_by(TrancheBonus_Malus, Claim) %>%
  summarise(Nombre = n(), .groups = "drop") %>%
  group_by(TrancheBonus_Malus) %>%
  mutate(Proportion = Nombre / sum(Nombre)) 

ggplot(data_counts, aes(x = factor(Claim), y = Proportion)) +  
  geom_bar(stat = "identity", fill = "steelblue", color = "black") +  
  geom_text(aes(label = Nombre), vjust = -0.5, size = 3) +  
  facet_wrap(~ TrancheBonus_Malus, scales = "free_y") +  
  labs(
    x = "Nombre de Claims",
    y = "Proportion",
    title = "Répartition des Claims par Tranche Bonus/Malus"
  ) +
  scale_y_continuous(labels = scales::percent) + 
  theme_minimal()
```

## Focus sur la voiture

Les variables liés à la géographie: `Car_Power`, `Car_Age`, `Car_Model` et `Car_Fuel`.

Regarder si la puissance de la voiture peut expliquer les claims.
On peut penser que les voitures avec les plus grandes puissances auraient plus tendance à avoir des accifents:

```{r}
data <- data %>%
  mutate(TrancheCar_Power = case_when(
    Car_Power <= 6 ~ "Puissance --",
    Car_Power > 6 & Car_Power <= 10 ~ "Puissance -",
    Car_Power > 10 & Car_Power <= 12 ~ "Puissance +",
    Car_Power > 12 & Car_Power <= 15 ~ "Puissance ++",
    TRUE ~ "Erreur" 
  ))

data_counts <- data %>%
  group_by(TrancheCar_Power, Claim) %>%
  summarise(Nombre = n(), .groups = "drop") %>%
  group_by(TrancheCar_Power) %>%
  mutate(Proportion = Nombre / sum(Nombre)) 

ggplot(data_counts, aes(x = factor(Claim), y = Proportion)) +  
  geom_bar(stat = "identity", fill = "steelblue", color = "black") +  
  geom_text(aes(label = Nombre), vjust = -0.5, size = 3) +  
  facet_wrap(~ TrancheCar_Power, scales = "free_y") +  
  labs(
    x = "Nombre de Claims",
    y = "Proportion",
    title = "Répartition des Claims selon la puissance de la voiture"
  ) +
  scale_y_continuous(labels = scales::percent) +
  theme_minimal()
```

```{r}
data_counts <- data %>%
  filter(Claim > 0) %>%
  group_by(Car_Model, Claim) %>%
  summarise(Nombre = n(), .groups = "drop") %>%
  group_by(Car_Model) %>%
  mutate(Proportion = Nombre / sum(Nombre))

ggplot(data_counts, aes(x = factor(Claim), y = Proportion)) +  
  geom_bar(stat = "identity", fill = "steelblue", color = "black") +  
  geom_text(aes(label = Nombre), vjust = -0.5, size = 3) +  
  facet_wrap(~ Car_Model, ncol=3) +
  labs(
    x = "Nombre de Claims",
    y = "Proportion",
    title = "Répartition des Claims non nuls selon le modèle de la voiture"
  ) +
  scale_y_continuous(labels = scales::percent) +
  theme_minimal()
```
`Car_Fuel` n'est pas vraiment pertinente.

## Focus sur les facteurs géographiques

Les variables liés à la géographie: `Urban_rural_class`, `Inhab_density` et `French_region`

```{r}
ggplot(data, aes(x = French_region, y = Inhab_density, fill = French_region)) +
  geom_boxplot() +
  labs(title = "Densité d’habitants par région", x = "Région", y = "Densité (hab/km²)") +
  theme_minimal() +
  theme(axis.text.x = element_text(angle = 45, hjust = 1),
        legend.position = "none")
```
Grande distribution de densités en IDF, penser à rajouter une colonne qui contient la moyenne pour chaque ville pour estomper cet effet.

Peut-être penser à supprimer les régions (par bon sens, ce qui est fortement impactant sur le nb de sinistres est la densité d'habitants et non pas la région). A vérifier par tests statistiques

## Corrélation

```{r}

temp <- data
temp %>% 
  dplyr::select(-PolID) %>%
  select_if(is.numeric) %>%
  ggcorr(, label = TRUE, label_round = 2, hjust = 0.8) +
  labs(title = "Matrice de corrélation des variables numériques")
```
```{r}
ggcorr(nba[, 2:15], geom = "blank", label = TRUE, hjust = 0.75) +
  geom_point(size = 10, aes(color = coefficient > 0, alpha = abs(coefficient) > 0.5)) +
  scale_alpha_manual(values = c("TRUE" = 0.25, "FALSE" = 0)) +
  guides(color = FALSE, alpha = FALSE)
```



# Modèles

```{r}
mod.linear <- train(Claim~., train,
                  method='lm',
                  preProc = c("center", "scale"),
                  trControl=custom)
mod.linear$results
```

```{r}
summary(mod.linear) %>% coefficients() %>% kbl()
```

## Validation

```{r}

```
